【裁判字號】    98,重訴,20
【裁判日期】    980630
【裁判案由】    殺人
【裁判全文】
臺灣高雄地方法院刑事判決              98年度重訴字第20號
公  訴  人  臺灣高雄地方法院檢察署檢察官
被      告  林耀輝
選任辯護人  王建宏  律師
上列被告因殺人案件，經檢察官提起公訴（98年度偵字第7805號
），本院判決如下：
    主  文
林耀輝殺人，累犯，處有期徒刑拾貳年拾月，褫奪公權捌年。
扣案折疊刀壹把，沒收之。
    犯罪事實
一、林耀輝原住臺南縣仁德鄉，前曾犯有違背安全駕駛罪及毀損
    等罪，其中違背安全駕駛罪，於民國96年間經臺灣臺南地方
    法院以簡易判決處刑有期徒刑3 月確定，嗣經通緝而於97年
    2 月27日緝獲後送監執行，再於97年3 月21日易科罰金執行
    完畢出監。其間因謀職不易，工作不穩定，並有幼子待養，
    經濟陷入窘境，其母丁阿秀不忍渠等受苦挨餓，乃邀其至高
    雄縣燕巢鄉尖山村尖山巷177 號同住。林耀輝詎不知惕勵悔
    改，仍時常酗酒而情緒不穩，屢勸不聽。於98年3 月3 日晚
    上6 時許起，在上開住處前，邊喝酒邊邀同其母同居人郭東
    原及表弟丁昭誠玩賭撲克牌（比大老二），約莫晚上9 時許
    ，郭東原先行離去回屋用餐，丁昭誠另召喚小表侄王俊傑加
    入續玩，迄至晚上10時許眾人玩罷。林耀輝因賭輸約新台幣
    （下同）500 元心有未甘，直衝屋內質問郭東原何以不繼續
    玩賭，害他輸錢等語，繼而發生口角、扭打。丁昭誠見狀，
    趨前為郭東原助勢，並對林耀輝嗆稱如果輸不起我500 元還
    你、有種要打到外面來打等語。林耀輝一時氣憤難耐，隨即
    與丁昭誠到屋外扭打。其間林耀輝一度衝入屋內廚房欲持菜
    刀對付丁昭誠，幸因丁阿秀攔擋而未果，詎林耀輝仍怒氣難
    消，明知人體胸部若遭利器刺入，將有可能因重要臟器失血
    過多而死亡，竟不顧在場之人阻攔隔離，仍執意與丁昭誠繼
    續扭打，並自屋內客廳電視機上，尋得其所購之折疊刀1 把
    ，按鈕彈出刀刃，因盛怒難抑，又受酒精之催化，乃於扭打
    之際，萌生殺人之犯意，右手緊握其所有之上開折疊刀，以
    由下往上之刀勢，基於殺人之犯意持該折疊刀猛力捅向丁昭
    誠胸部2 刀，致丁昭誠左胸遭該刀刺入皮下深4.5 公分，形
    成1 ×2.5 公分穿通口，進入左肋膜腔造成左肺上葉一公分
    刺傷及另一刀徑穿越第7 、8 肋骨軟骨接合處，而形成3 ×
    0.2 公分之穿刺口，進入胸腔造成右心室前壁1 公分之穿通
    口，致丁昭誠左胸穿刺傷合併心臟、肺臟刺傷及左肋膜腔積
    血且心臟破損而不敵逃離。林耀輝仍持刀追趕約50公尺，見
    丁昭誠隱沒於暗夜芭樂園始行作罷，隨即返回住處將該折疊
    刀折疊收起藏置屋旁雜物堆中，並脫換所穿衣褲。當時在場
    目睹林耀輝行兇過程之王俊傑，驚嚇之餘急電報警。警方獲
    報後於同日晚上10時25分許陸續到場，一面偕同民防巡守隊
    員周志強循果園內血跡尋找丁昭誠，而於晚上10時50分許在
    果園內尋獲丁昭誠，並立即送至高雄義大醫院急救，然丁昭
    誠仍終因胸部遭銳器刺傷，造成心臟破損而導致心因性低容
    積休克，到院前已死亡於該芭樂園內；其餘員警則在林耀輝
    前揭住處依在場人士之指述逮捕仍在喝酒之林耀輝，並扣得
    其所有持以刺殺丁昭誠所用之該把折疊刀，而查悉上情。
二、案經高雄縣政府警察局岡山分局報請臺灣高雄地方法院檢察
    署檢察官偵查起訴。
    理  由
壹、程序部分：
一、按被告以外之人（包括證人、鑑定人、告訴人、被害人及共
    同被告等）於審判外之陳述，雖不符刑事訴訟法第159 條之
    1 至之4 等四條之規定，而經當事人於審判程序同意作為證
    據，法院審酌該言詞陳述或書面陳述作成時之情況，認為適
    當者，亦得為證據；當事人、代理人或辯護人於法院調查證
    據時，知有刑事訴訟法第159 條第1 項不得為證據之情形，
    而未於言詞辯論終結前聲明異議者，視為有前項之同意，同
    法第159 條之5 定有明文。立法意旨在於傳聞證據未經當事
    人之反對詰問予以核實，原則上先予排除。惟若當事人已放
    棄反對詰問權，於審判程序中表明同意該等傳聞證據可作為
    證據；或於言詞辯論終結前未聲明異議，基於尊重當事人對
    傳聞證據之處分權，及證據資料愈豐富，愈有助於真實發見
    之理念，且強化言詞辯論主義，使訴訟程序得以順暢進行，
    上開傳聞證據亦均具有證據能力。
二、本院於準備程序及審理時就本件卷證內之相關證據資料，詢
    以被告林耀輝、其辯護人及檢察官，就證據能力表示意見，
    被告、辯護人及檢察官均表示並無意見，且迄至本院審理調
    查證據時亦未爭執上開證據之證據能力，本院審酌該等言詞
    陳述或書面陳述作成時之情況，並無非法取得等不適當之情
    形，且經本院於審判期日依法進行證據之調查、辯論，被告
    於訴訟上之程序權，已受保障，故本院就與待證事實有重要
    關係，且客觀上採為認定犯罪事實及適用法律基礎之相關證
    據，依刑事訴訟法第159 條之5 之規定，應具有證據能力（
    已擬制同意其有證據能力），合先敘明。
貳、實體部分：
一、訊據被告林耀輝固勉為對檢察官起訴之犯罪事實表示沒意見
    、不否認，惟仍自檢察官移審至本院訊問時、準備程序及審
    判中，則均始終矢口辯稱：當時我真的不知道我在做什麼，
    是酒醒後才知道自己犯下的錯誤；當時因喝了一些酒，意識
    模糊，真的不知道當時會拿刀刺死丁昭誠，伊並沒有殺人之
    犯意，且絕無追趕死者50公尺云云。辯護人亦為被告辯護稱
    ：當時被告雖持有利器，但因雙方面對面扭打，且被告飲酒
    過量，才順勢持刀刺向死者胸部及腹部各一刀，並非基於故
    意刺向被害人胸部，況被害人遭刺後隨即逃跑，被告並無繼
    續向前追趕追殺，足見被告基於傷害之故意而非基於殺人之
    故意。另依卷內資料顯示警方到達現場時，被告並未逃避，
    坦承本案犯罪行為，並主動交出相關證物以供查扣，應有自
    首適用。又被告於案發二小時後，接受警方酒測，酒測值高
    達0.85可見被告在行為之際，飲酒過量，有精神耗弱情況等
    語。
二、按刑法上殺人罪與傷害人致死罪之區別，本視加害人有無殺
    意為斷，被害人所受之傷害程度，固不能據為認定有無殺意
    之唯一標準，但加害人之下手情形如何，於審究犯意方面，
    仍不失為重要參考資料，業據最高法院著有20年非字第104
    號判可資參照；又「上訴人用刀殺傷被害人之身體五處，既
    經驗明其右側腹部刺創寬二．五公分，深至腹腔內，右肩胛
    刺創寬三公分，創底向下前方經胸腔後，再刺破橫隔膜至腹
    腔內，深約二十一公分，左肋膜左肺下端脾臟、肝臟 (左葉
    )及 大、小腸可能已被刺破，致使大量出血，填書在卷。雖
    殺人與傷害人致死之區別不以兇器及傷痕之多少為絕對標準
    ，然就上述之傷情觀之，則上訴人持刀殺人時下手之重可知
    ，刀能殺人不能謂無預見，下手之重更難謂無殺人之決心。
    原審並未查有上訴人僅屬意圖傷害之確據，遽認其為傷害人
    致死，自非允治。」亦有最高法院44年台上字第373 號判例
    足稽。經查：
（一）被害人丁昭誠係遭銳器刺傷，致身上存有銳器、刺傷二處
      刺傷一：創口位於距腳跟高136 公分，左7 公分處之2.2
      乘以1 公分刺傷傷口為9 點鐘向3 點鐘走向，於皮下深入
      4.5 公分，在高140 公分左5 公分處形成1 乘以2.5 公分
      穿通口，進入左肋膜腔造成左肺上葉一公分刺傷。刺傷二
      ：於高121 公分左4 公分之4.5 乘以1.8 公分刺傷，其傷
      口走向為10點鐘向5 點鐘轉9 點鐘向3 點鐘走向。刀徑於
      高123 公分中央之7.8 肋骨軟骨接合處形成3 乘以0.2 公
      分之穿刺口進入胸腔造成右心室前壁1 公分之穿通口，經
      解剖結果發現：左胸穿刺傷合併心臟，肺臟刺傷及左肋膜
      腔積血而導致低容積性休克死亡。死因係胸部銳器刺傷致
      低容積性休克死亡，並經鑑定結果確認，死者係遭銳器刺
      傷胸部造成心臟破損導致心因性休克死亡乙節，業經臺灣
      高雄地方法院檢察署檢察官督同法醫師（劉景勳、秦永泰
      ）相驗屬實，製有相驗筆錄、相驗屍體證明書在相驗卷可
      憑，並有法務部法醫研究所98年5 月12日法醫理字第098
      0001358 號函所檢附法醫所字第09811006剖報告書及98第
      0000000000報告書各乙份在卷可稽（見本院卷第70-78 頁
      ）。而扣案折疊刀一把，係被告所有，平常隨意放置，案
      發當時被告自住處客廳電視機上取握，用以捅刺死者後，
      藏置屋旁雜物堆中之塑膠袋下，而為警尋獲之刀，且該刀
      於刀刃及握把上均發現有血跡附著，經採集鑑驗結果，刀
      刃上血跡之DNA-STR 型別與死者丁昭誠之DNA-STR 型別相
      同，該型別在台灣地區中國人分佈機率預估為2.93*10 （
      負十七次方）；握把上之血跡與被告右手殘留之血跡DNA-
      STR 型別亦與之相符乙節，復與被告於警詢及本院問時自
      陳：我與郭東原約王明來（表哥）到我家喝酒，大約喝到
      了晚上7-8 點，王明來先行離開回他家睡覺，後來我與表
      弟被害人丁昭誠和郭東原玩樸克牌（大老二），經過一回
      我叔叔郭東原好像說要去洗澡或是吃飯離開現場，換王俊
      傑（姪兒）來玩，王俊傑不太會玩，該出牌不出牌，害我
      輸錢，我叫我叔叔郭東原快點來玩，他在照顧我的小孩所
      以沒來，後來牌局就結束了，結束後我和我叔叔郭東原因
      為他沒有繼續玩牌，所以和他在客廳吵架，我和我叔叔互
      相推擠，好像是我叔叔把我壓制在地上，當時丁昭誠也到
      現場，動手毆打我，我不知道是我約丁昭誠或是丁昭誠約
      我至家門口外面馬路路燈下打架，我們二人同時到現場推
      擠打架，當時王俊傑（姪兒）、我母親、我祖母都在現場
      勸架，丁昭誠將我推倒在芭樂園後，我就到廚房去準備拿
      菜刀要嚇丁昭誠，但是廚房裡的菜刀都被我母親收走了，
      我從廚房出來後繼續和丁昭誠互相拉扯推擠，後來我到我
      家裡客廳電視上看見一支折疊刀，我就拿那一支折疊刀拿
      在手上外出與丁昭誠打架，忘記自己手上有刀，拿刀子在
      他腹部刺了2 、3 下，後來丁昭誠就往東邊我們芭樂園後
      山逃跑，後來經過約5 分鐘左右王俊傑（姪兒）好像到我
      祖母家打電話報警，我就坐在屋外椅子上坐下，發現我手
      上有血跡及一把兇刀，自己嚇一跳，用嘴巴將血跡吸乾淨
      ，再把該作案刀具藏匿在黑色塑膠袋下面，當時才知道自
      己釀成大禍，我坐在屋外椅子上面，警察到達現場查獲我
      涉嫌殺人；案發現場照片2 （警卷第46頁下方）就是我取
      出藏匿作案之兇刀的地方；照片6 （警卷第50頁下方）中
      的折疊刀就是我殺害丁昭誠作案用的折疊刀；我是用捅的
      方式持折疊刀刺殺被害人；作案用的折疊刀是從家裡客廳
      電視上拿出來的，該作案兇刀是我所有；我刺了被害人大
      概2 、3 刀，我是刺在被害人的腹部的上面；那把刀是我
      自己的，我買的，之前我住在台南時買的，後來我放在家
      裡就是燕巢尖山巷177 號住處的電視上面，我在三、四年
      前從台南搬過來時，打包在一起帶過來的；當時放在電視
      附近那邊，我看到刀子就直接拿過去了等情亦相符合（見
      警卷第13-15 頁、本院卷第10頁），並有卷附搜索扣押筆
      錄及目錄表一份（見警卷第29-32 頁）、高雄縣政府警察
      局岡山分局98年5 月11日高縣岡警偵字第098031031-1 號
      函所附之內政部警政署刑事警察局鑑驗書、高雄縣政府警
      察局刑案現場勘查報告（見本院卷第82-87 頁）及警卷第
      47-52 頁所示照片可憑。足證被告所陳伊持握本件扣案折
      疊刀捅刺被害人致死等語，與事實相符，自堪採認；而本
      件為警在案發現場所尋獲扣押之折疊刀，即係被告所有，
      用以持握捅刺丁昭誠致死之兇刀無訛，亦經被告供承如上
      ，堪以認定。
（二）證人王俊傑於98年3 月4 日警詢時證稱：我98年3 月3 日
      看見我表叔林耀輝持刀殺我另一位表叔丁昭誠，是我打電
      話報警的（見警卷第17頁）；98年3 月3 日晚上約10時30
      分許，林耀輝與丁昭誠及郭東原（林耀輝母親丁阿秀之同
      居人）在林耀輝住處前玩牌，當中林耀輝一邊玩牌一邊喝
      啤酒，玩牌結果都是丁昭誠贏錢，我就與丁昭誠回家，約
      過幾分鐘後我就聽見林耀輝與郭東原在吵架，我就與我表
      叔丁昭誠回到現場（林耀輝家中），到現場時我看見郭東
      原及我姨婆（丁阿秀）將林耀輝壓制在屋子的地上，林耀
      輝起來後，丁昭誠向林耀輝說如果你輸不起我500 元還你
      ，林耀輝就轉向與丁昭誠發生口角，丁昭誠向林耀輝嗆說
      有種到屋外輸贏（打架），他們二人就在屋外互相推毆，
      二人互相推毆約十分鐘，我曾祖母江快也出來勸架，這時
      候現場有丁阿秀（林耀輝母親）、我和其他二位當事人，
      這時候林耀輝從屋前放雜物的地方拿出一支尖尖的金屬刺
      向丁昭誠的胸口，丁昭誠胸口馬上流血出來，丁阿秀見狀
      就叫丁昭誠快跑，丁昭誠就逃向屋前芭樂園內（我馬上打
      110 報警）當時我們都到芭樂園找丁昭誠，只有林耀輝坐
      在屋前繼續喝酒。丁昭誠被殺後有逃跑，林耀輝有繼續持
      刀追殺丁昭誠50公尺才罷手（見警卷第18頁）。我看見林
      耀輝刺殺丁昭誠一刀，警方在林耀輝屋前放雜物處取出一
      支沾有血跡的折疊刀，就是林耀輝刺殺丁昭誠的兇刀（見
      警卷第18頁）。於98年3 月4 日檢察官相驗時亦指稱：我
      們在玩大老二，郭東原進去吃飯，丁昭誠叫我下去玩，林
      耀輝輸500 元，後來林耀輝與郭東原吵架，我跟丁昭誠就
      去勸架，但林耀輝跟丁昭誠不知什麼原因就吵起來，推來
      推去，我看見林耀輝自口袋裡拿出1 個尖尖的東西往丁昭
      誠身上刺下去並一直推丁昭誠到芭樂園，後來丁昭誠跑走
      了。林耀輝刺了丁昭誠後，追了丁昭誠約50公尺，都找不
      到丁昭誠，當時我也一起找卻也都找不到，後來很緊張就
      報警（見相驗卷第24頁背面）。而於本院審理時復證述：
      丁昭誠、林耀輝與郭東原原本在玩撲克牌比大老二，玩到
      一半，郭東原就要進去吃飯，這個時候就少一個人，丁昭
      誠就叫我加入。林耀輝玩到輸500 元就不高興，後來不玩
      了，丁昭誠跟我回家。之後就聽到有吵鬧聲，丁昭誠聽到
      之後就衝上去，我就跟著上去看。上去之後就看到郭東原
      把林耀輝壓在地上。我不知道他們怎麼起口角的，不過丁
      昭誠就有跟林耀輝說「你輸不起我就還你五百塊」。後來
      不知道怎麼樣兩個人就去外面推來推去，接下來就看到林
      耀輝拿一個東西，是什麼東西我看不清楚，林耀輝就拿那
      個東西往丁昭誠身上插下去，大概是心臟的部位，然後丁
      昭誠就跑了，林耀輝就在後面追，那個時候我就衝下去，
      我很緊張打電話給警察。（審判長問：你剛剛有講到林耀
      輝有拿刀往丁昭誠插上去，那你能否再把插的身體部位跟
      情形說得清楚一點？）我是在客廳裡面看到，他們二人在
      院子不知道為何起口角，他們二人就推來推去，我就看林
      耀輝進去客廳要拿什麼東西，（起先）丁阿秀就叫林耀輝
      將菜刀丟掉，丁阿秀就搶下林耀輝的菜刀，並將該菜刀交
      給我叫我拿去丟掉，我一看原來是菜刀。後來林耀輝又出
      去與丁昭誠推來推去，這個時候就看到林耀輝在門口拿一
      個東西，往丁昭誠身上插上去了。（審判長問：把林耀輝
      的菜刀搶下丟掉之後，林耀輝再次去跟丁昭誠推來推去，
      這時候林耀輝手上又有拿什麼東西？他拿東西的過程你有
      看到嗎？）他手上菜刀被取走後，他又出去與丁昭誠推來
      推去，我看到林耀輝在門口拿一個凸起物，我不知道是什
      麼，丁昭誠衝過去時，林耀輝就插上去。（審判長問：林
      耀輝在菜刀被搶了之後，又去什麼地方拿東西，這過程你
      有看到嗎？）因為我在他們的前面，那個時候林耀輝在門
      口拿了什麼東西我並沒有看到。然後丁昭誠就衝過去，林
      耀輝就把東西往丁昭誠身上插上去了。（審判長問：你看
      到林耀輝插幾次？）應該是兩次。（審判長問：林耀輝插
      的動作？插在丁昭誠身上的何處？你可否模擬一下？審判
      長請證人起身模擬其所目擊的案發動作，證人做動作並回
      答）第一次是插在左胸口，林耀輝持刀由下往上向丁昭誠
      捅下去，丁昭誠倒下掉到芭樂園裡。第二次就是丁昭誠再
      次爬起來與林耀輝扭打的時候，林耀輝也是由下往上捅到
      丁昭誠的心臟部位，後來丁昭誠就跑掉了，林耀輝有追過
      去，大概追趕50公尺左右。我很緊張就跑去報案了。（審
      判長問：在林耀輝與丁昭誠扭打的時候，林耀輝的情緒、
      表情是如何？）林耀輝跟丁昭誠扭打的時候，林耀輝的表
      情很恐怖（見本院卷第131-132 頁背面）。而檢察官於本
      院審理時當庭再追問證人王俊傑是否確定林耀輝有追丁昭
      誠50公尺？證人亦堅定回答確有其事（見本院卷第133 頁
      背面）。觀諸其前後證詞，就被告係因遭死者丁昭誠對之
      嗆稱輸不起500 元一詞而惹怒，繼而怒火中燒，先憤持菜
      刀行兇未果，復握持尖凸銳器捅刺死者後，再追趕約50公
      尺等情綦詳，且始終一致；而其又係當場參與玩賭撲克牌
      至結束及現場目睹被告持握尖凸之物捅刺死者全部過程之
      人，證述情節復與前揭被害人所受之穿刺創口位置及死因
      相符，其證述內容至堪採信。其中雖就被告自何處取得捅
      刺死者之物及捅刺幾下之細節，前後固非全然一致，但因
      案發當時已係晚上10時30分許，證人又係年僅12歲之學童
      ，猝逢命案、驚嚇之餘，難免就細節部分無法完全詳記，
      然並無礙於其上開證述內容之憑信性及明確性。
（三）證人郭東原於本院審理時亦就被告平時經濟、脾氣、性格
      及生活舉止等情況證稱：林耀輝原本住台南，他老婆生了
      孩子，因林耀輝工作不穩定，怕他經濟不好小孩子受苦、
      挨餓，他母親就先邀請他過來同住，林耀輝有時候就去種
      植芭樂，有時候人家會找他去做零工，當天下午剛好是他
      做了好幾天的零工回來，就買酒在喝，他的行為舉止不喝
      酒的時候就好好的，但是他一喝酒，喝多了行為就會失去
      控制，喝醉了就會亂謾罵，不過不會動手動腳。他喝酒亂
      罵人的的情況發生好幾次了，我們也有勸過他，也有想過
      要帶他去讓醫生診治，但是他脾氣不好認為這沒有什麼，
      就沒有帶他去看醫生了等語明確。
（四）綜觀被告當時經濟欠佳，平時酗酒成性、酒後脾氣暴躁，
      玩賭牌局又輸500 元，卻竟遭贏錢之被害人嗆聲輸不起，
      還招邀打架，此情此景自係惱怒不已、憤恨難抑，推打之
      間，見有尖刀一把，持握以捅刺被害人胸部二刀，造成被
      害人遭銳器刺傷，左胸皮下深4.5 公分，形成1 ×2.5 公
      分穿通口，進入左肋膜腔造成左肺上葉一公分刺傷，及在
      第7 、8 肋骨軟骨接合處，形成3 ×0.2 公分之穿刺口，
      進入胸腔造成右心室前壁1 公分之穿通口，致左胸穿刺傷
      合併心臟、肺臟刺傷及左肋膜腔積血且心臟破損，而導致
      心因性低容積休克死亡，業經檢察官相驗及法醫師解剖鑑
      定如上。而判斷行為人於行為當時，主觀上是否有殺人之
      故意，除應斟酌其使用之凶器種類、攻擊部位、行為時之
      態度外，尚應深入觀察行為人與被害人之關係、衝突之起
      因、行為當時所受之刺激、下手力道之輕重、被害人受傷
      情形及行為人事後態度等各項因素，綜合研析。茲查，本
      件被告所使用之扣案折疊刀，其刀身全長17公分、刀刃長
      度8 公分、刀柄長度9 公分、刀柄厚度1.5 公分，為單面
      刃（一面開鋒）、刀背至刀尖厚度為0.2 ～0.1 公釐，刀
      刃材質係由白鐵鑄成、重量約100 公克，刀柄上方附有開
      關卡榫按鈕，必須按押解除後，刀刃方可彈起，即按押卡
      榫鈕方式開啟；反之，收納刀刃時，必須將刀刃折押回刀
      柄內，扣上安全卡榫乙節，已據本院審理時當庭勘驗無誤
      ，並做成勘驗筆錄在卷（見本院第135 頁背面）及卷附照
      片可參（見警卷第48頁下方、第52頁）。可見該折疊刀刀
      尖銳利、刀刃鋒利無比，持以刺擊人之身體，自極可能造
      成人體重大損害。又案發當時被告與被害人係面對面相互
      推拉扭打，雙方身體近距離接觸，被告右手緊握上開折疊
      刀突然，由下往上捅刺被害人之胸部二刀，其中一刀深入
      胸腔內4.5 公分，已刺傷左肺上葉等情，均業如前述。是
      若僅係持刀任意胡亂揮舞、威嚇，被害人應當會有多處或
      在雙手之肌肉表層受淺層之擦挫傷或割傷，斷不可能僅有
      二處刺穿傷，且又集中於胸腹之間，而此二處創口都深入
      體內刺穿臟器。足見被告並非僅係持刀任意胡亂揮舞、威
      嚇，而係在近距離之下，乘被害人不及防備之際，朝被害
      人胸腹之間猛力捅刺，否則不致造成被害人左胸二處創口
      ，刺傷肺臟、心臟。再人體胸部內有主要器官肺臟及心臟
      等，一旦遭利器刺入，極易失血過多導致死亡，為眾所周
      知之常識。案發時被告係已逾30歲之成年人且智識健全，
      對此自應有所認識，乃被告竟仍緊握該折疊刀按押鈕榫彈
      開尖銳鋒利刀刃朝被害人胸腹之間捅刺二刀，依上開勘驗
      該把折疊刀結果，該刀重僅約100 公克，重量尚輕，若非
      持以使力猛刺，當無可能接連二刀，均刺入胸腔內，其中
      一刀還深入體內達4.5 公分，且刀刀刺破肺臟、心臟。是
      依被告當時情景，經濟困頓不佳，平時酗酒成性、酒後脾
      氣暴躁，玩賭輸錢又受譏嘲輸不起、招邀打架，自係暴怒
      不已，且在酗酒催化下，怒火中燒，盛怒難抑，尋得尖刀
      一把，緊握在手持以接續猛力捅刺二刀，穿透衣物並刺入
      被害人體內深度達4.5 公分，破傷心肺臟器，被害人受創
      不敵逃退，被告竟仍不善罷干休，猶緊握兇刀表情兇狠，
      追趕約50公尺，直至被害人隱沒於暗夜果園始行作罷。足
      見被告確有施以極大力量捅刺被害人，欲置之於死方肯罷
      休之意無疑。是衡酌以上各情觀之，被告當時確係基於殺
      人犯意，而有持刀殺害被害人之殺人故意，至堪認定。辯
      護人上開所辯被告僅有傷害之故意，顯有誤會，洵不足採
      。
（五）行為時因精神障礙或其他心智缺陷，致不能辨識其行為違
      法或欠缺依其辨識而行為之能力；或因該項之原因，致其
      辨識行為違法或依其辨識而行為之能力，顯著減低者，係
      分屬不罰或得減輕其刑，固為刑法第19條第1 項、第2 項
      所規定，惟同法條第3 項亦明該二項規定，於因故意或過
      失自行招致者，不適用之。查被告於案發後約2 小時之98
      年3 月4 日凌晨零時9 分經警測得之呼氣酒精濃度為0.85
      mg/l，有卷附酒測值測定單一紙可佐（見警卷第37頁），
      則若單純以此濃度推估，被告於案發當時之精神心智狀況
      及識別能力可能減退，情緒變動增加，或已陷「不經心的
      醉」之程度，或受更嚴重之影響，固有高雄市立凱旋醫院
      98 年6月10日高市凱醫勒字第0980003582號函（見本院卷
      第116 頁）及財團法人私立高雄醫學大學附設中和紀念醫
      院98年6 月5 日高醫附行字第0980001863號函及附表（見
      本院卷第117-119 頁）存卷可參。然依財團法人佛教慈濟
      綜合醫院大林分院98年6 月2 日慈醫大林文字第980653號
      函則謂呼氣或血液中酒精濃度，對於成年人的行為、精神
      、心智狀況或識別能力有無影響或其程度為何，因個案的
      臨床狀況皆不相同等語明確（見本院卷第101 、102 頁）
      。而被告平日已有酗酒習慣，屢勸不聽；且參以被告能尋
      得平日隨意放置之扣案折疊刀，並按押卡榫鈕持以刺殺被
      害人，行兇後復能將之折疊收妥並藏置於屋旁雜物堆之塑
      膠袋下，甚能換脫衣褲等情，均如前述，則以其習於飲酒
      之體質及行為前後之各種行動舉止觀之，被告行為當時之
      精神或心智狀況當無障礙或缺陷，自無不能辨識或辨識能
      力，顯著減低之情；況其飲酒係自行招致所為，更無援引
      刑法第19條第1 項、第2 項規定，予以不罰或減輕其刑之
      餘地。又自首必係對於未發覺之罪向有偵查犯罪職權之公
      務員，自行申告犯罪事實而受裁判，始足當之，刑法第62
      條前段定有明文，並有最高法院24年上字第1162號判例足
      資參照。本件係證人王俊傑於案發後隨即打電話報案，並
      偕同家人引導警方到現場查捕被告，業據該證人於本院審
      理時證述明確（見本院卷第132 頁背面-133頁背面），並
      有高雄縣政府警察局指揮中心受理110 報案紀錄單一紙附
      卷可稽，足認證人所陳與事實相符，確可採信，益證被告
      主觀上並無自首之意，客觀上亦無自首之行為。故而，辯
      護人為被告所辯被告行為當時已陷精神耗弱及本件應有自
      首之情云云，均無足採。
三、綜上所述，被告所辯伊當時真的不知道殺人及其辯護人上開
    所辯，咸無可採。本件事證明確，被告之殺人犯行，洵堪認
    定。
四、核被告所為，係犯刑法第271 條第1 項之殺人罪。又其曾犯
    有違背安全駕駛罪及毀損等罪，其中違背安全駕駛罪，於96
    年間經臺灣臺南地方法院以簡易判決處刑有期徒刑3 月確定
    ，於97年3 月21日易科罰金執行完畢，有臺灣高等法院被告
    前案紀錄表在卷可按，其於五年之內再犯本件有期徒刑以上
    之罪，為累犯，應依法加重其刑，惟就殺人罪之法定刑為死
    刑及無期徒刑部分，依刑法第64條第1 項、第65條第1項 規
    定不得加重，僅得就法定有期徒刑部分予以加重。本院審酌
    被告平日酗酒成習，勸誡不聽，僅因玩賭而輸500 元即憤釀
    殺機，一時氣憤，竟持刀捅刺平日尚有交情之表弟丁昭誠，
    其對於他人生命之輕率，可見一斑，但衡諸本件起因，當係
    被告之經濟狀況已陷困窘，復寄居親人籬下，工作不穩、情
    緒難免鬱悶，玩賭已輸500 元，竟又遭嗆聲輸不起並招邀打
    架，不覺怒火中燒、憤激難抑，情緒失控，始持利刃捅殺被
    害人，惟觀之被告前已有不能安全駕駛罪及毀損罪多次前科
    ，顯見其平日行止即有所偏執、情緒不穩，本應惕勵謹慎，
    自我控制，竟僅因突遭譏嘲即暴怒不已，並於刺殺被害人後
    未能當下悔悟，及時加入協尋而錯失挽救被害人之先機，自
    屬可議；再衡以被告雖持刀錯手捅殺被害人，但其手段尚非
    兇殘，亦非窮凶極惡之徒，且智識程度只有國中畢業，自我
    情緒控制能力不高，並其犯後固曾於警詢、偵訊中表坦錯誤
    犯行，而經檢察官於起訴書中認深表悔意，態度良好，具體
    求處有期徒刑11年；然本院認被告於多次審訊中固願勉為承
    認起訴犯罪事實，但仍均矢口推稱因喝了酒，意識不清楚，
    真的不知道當時殺人云云，可見其尚未能全然悔悟，心存僥
    倖，容有不該，且迄未與被害人家屬達成和解，賠償損害，
    犯後態度難認良好等一切情狀，爰量處如主文所示之刑，復
    依其犯罪之性質及各項素行資料，認有褫奪公權之必要，併
    予宣告褫奪公權8 年，以資懲儆。至犯罪所用之折疊刀一把
    ，業經扣押在案，為被告所有持以供犯本罪所用之物，亦據
    被告供明在卷，自宜一併依刑法第38條第1 項第2 款規定予
    以宣告沒收。
據上論斷，應依刑事訴訟法第299 條第1 項前段，刑法第271 條
第1 項、第47條第1 項、第37條第2 項、第38條第1 項第2 款，
判決如主文。
本案經檢察官李政達到庭執行職務。
中    華    民    國    98    年    6     月    30    日
                  刑事第十四庭  審判長法  官  莊松泉
                                      法  官  顏銀秋
                                      法  官  李俊霖
如不服本判決應於收受判決後10日內向本院提出上訴書狀，並應
敘述具體理由。其未敘述上訴理由者，應於上訴期間屆滿後20日
內向本院補提理由書 (均須按他造當事人之人數附繕本)「 切勿
逕送上級法院」。
中    華    民    國    98    年    6     月    30    日
                                      書記官  李玉霜
附錄本案論罪科刑法條：
刑法第271 條第1項：
殺人者，處死刑、無期徒刑或10年以上有期徒刑。

司法院資訊處製作；財團法人民間司法改革基金會備份。
